ACORDAO-COMPLETO-2568230

ACÓRDÃO 1405/2023 ATA 3/2023 - SEGUNDA CÂMARA

VISTOS, relatados e discutidos estes autos que tratam de revisão de ofício do registro tácito, ocorrido em 23/4/2018, do ato de concessão de aposentadoria emitido pela Universidade Tecnológica Federal do Paraná em favor de Luiz Carlos de Lima;
ACORDAM os Ministros do Tribunal de Contas da União, reunidos em Sessão da 2ª Câmara, diante das razões expostas pelo Relator, com fundamento no art. 71, inciso III, da Constituição Federal e nos arts. 1º, inciso V, 39, inciso II, e 45 da Lei 8.443, de 16 de julho de 1992, c/c o art. 260, § 2º, do Regimento Interno, em:
9.1. considerar legal a concessão de aposentadoria em favor do Sr. Luiz Carlos de Lima e manter o registro do correspondente ato; 
9.2. dispensar o ressarcimento das quantias indevidamente recebidas de boa-fé pelo interessado, consoante o disposto no Enunciado 106 da Súmula da Jurisprudência do TCU;
9.3. determinar à Universidade Tecnológica Federal do Paraná, com base no art. 45 da Lei 8.443/1992 e no inciso I do art. 4º da Resolução TCU 315/2020, que:
9.3.1. no prazo de 15 (quinze) dias, contados a partir da ciência desta deliberação, sob pena de responsabilidade solidária da autoridade administrativa omissa, adote providências para excluir a rubrica "VENC.BAS.COMP.ART.15 L11091/05" dos proventos do inativo, por falta de amparo legal, e recalcule os anuênios somente sobre o vencimento básico do ex-servidor, nos termos dos arts. 262 do Regimento Interno/TCU e 8º, caput, da Resolução-TCU 206/2007;
9.3.2. comunique ao servidor aposentado acerca do teor deste Acórdão;
9.3.3. nos termos do art. 4º, § 3º, da Resolução-TCU 170/2004, encaminhe ao Tribunal, no prazo de 30 (trinta) dias contados da ciência desta decisão, os comprovantes de que o interessado tomou ciência do inteiro teor desta deliberação; e
9.4. dar ciência deste Acórdão ao Órgão responsável pela concessão e ao interessado, informando que o teor integral poderá ser obtido no endereço eletrônico www.tcu.gov.br/acordaos.

Ato de aposentadoria de Luiz Carlos de Lima, ex servidor da Universidade Tecnológica Federal do Paraná.

Segunda Câmara

3. Interessados/Responsáveis:
3.1. Interessados: Luiz Carlos de Lima (XXX.309.279-XX).

13.1. Ministros presentes: Vital do Rêgo (Presidente), Augusto Nardes e Antonio Anastasia (Relator).
13.2. Ministro-Substituto convocado: Marcos Bemquerer Costa.

ANTONIO ANASTASIA

Trata-se de ato de concessão de aposentadoria exarado pela Universidade Tecnológica Federal do Paraná e submetido à apreciação do Tribunal de Contas da União para fins de registro. 
2.	Transcrevo a seguir, com ajustes de forma, nos termos do art. 1º, § 3º, inciso I, da Lei 8.443/1992, a instrução lavrada no âmbito da Secretaria de Fiscalização de Pessoal - Sefip (peça 8) , cujo pronunciamento obteve a concordância do Diretor da unidade (peça 9) e do Ministério Público junto ao TCU, na pessoa do Procurador Júlio Marcelo de Oliveira (peça 10) .
"INTRODUÇÃO
1.	Trata-se de ato inicial de concessão de aposentadoria a Luiz Carlos de Lima, ex-servidor da Universidade Tecnológica Federal do Paraná. 
2.	O ato foi submetido, para fim de registro, à apreciação do Tribunal de Contas da União (TCU) , de acordo com o art. 71, inciso III, da Constituição Federal. O cadastramento e a disponibilização ao TCU ocorreram por intermédio do Sistema de Apreciação e Registro de Atos de Admissão e Concessões, na forma dos arts. 2º, caput e incisos I a VI, e 4º, caput, da Instrução Normativa-TCU 78/2018.
HISTÓRICO
3.	Em atenção ao item 9.1.2 do Acórdão 1414/2021-TCU-Plenário, da relatoria do Ministro Walton Alencar Rodrigues, esta Unidade Técnica encaminhou oitiva ao ex-servidor (peça 3) , para que ele apresentasse contrarrazões à revisão de ofício de seu ato de aposentadoria registrado tacitamente conforme tese fixada pelo STF sobre registro tácito de atos de pessoal (RE 636.553 - Tema 445 de Repercussão Geral) , tendo em vista as seguintes constatações: 
a) recebimento indevido da rubrica Vencimento Básico Complementar (VBC) da Lei 11.091/2005, no valor de R$ 103,71, uma vez que a rubrica já deveria ter sido absorvida, contrariando os termos dos parágrafos 2º e 3º do art. 15 da Lei 11.091/2005; e
	b) recebimento de anuênios (20%) calculados sobre o somatório do vencimento básico mais o vencimento básico complementar (VBC) do artigo 15 da Lei 11.091/2005, cujo valor não foi corretamente absorvido, resultando no pagamento de anuênios em valor maior que o devido.
4.	O interessado tomou ciência da oitiva (peça 4) , mas não se manifestou.
EXAME TÉCNICO
5.	O presente ato ingressou no TCU em 23/4/2013. Diante disso, a concessão já se encontra tacitamente registrada desde 23/4/2018, consoante o entendimento firmado pelo Supremo Tribunal Federal, em repercussão geral, no recente julgamento do RE 636.553/RS.
6.	Cabe esclarecer que o ex-servidor recebe duas rubricas judiciais, uma no valor de R$ 286,64 e outra no valor de R$ 1.418,60 (peça 5) , relativas à incorporação de funções comissionadas e amparadas pelos Mandados de Segurança 2008.70.00.016286-4, da 6ª Vara Federal de Curitiba/PR, e 2008.70.00.000017-8, da 2ª Vara Federal de Curitiba/PR, ambos com decisões judiciais transitadas em julgado, as quais se encontram anexadas às pp. 12 a 31 do ato.
7.	Vale registrar que, conforme decidido no Acórdão 122/2021-TCU-Plenário, relatado pelo Ministro Walton Alencar Rodrigues, os atos registrados tacitamente mas que contenham algum tipo de ilegalidade e cujos prazos para revisão de ofício encontram-se em curso, poderão ser submetidos aos procedimentos de revisão de ofício, com fulcro no art. 54 da Lei 9.784/1999, c/c o art. 260, § 2º, do Regimento Interno do TCU. No caso do presente ato, far-se-á essa revisão de ofício do registro tácito, pois o ato está há menos de 10 anos no TCU.
8.	Assim, ao se revisar o ato inicial de aposentadoria de Luiz Carlos de Lima, verifica-se a continuidade do pagamento indevido da rubrica "82375 VENC.BAS.COMP.ART.15 L11091/05", no valor de R$ 103,71, bem assim o recebimento de anuênios (20%) calculados sobre o somatório do vencimento básico mais o vencimento básico complementar (VBC) do artigo 15 da Lei 11.091/2005.
Da rubrica "VENC.BAS.COMP.ART.15 L11091/05"
9.	Detectou-se no ato o pagamento de parcela remuneratória intitulada como "VENC.BAS.COMP.ART.15 L11091/05"
10.	O art. 15 da citada lei assim estabeleceu em sua redação original:
Art. 15. O enquadramento previsto nesta Lei será efetuado de acordo com a Tabela de Correlação, constante do Anexo VII desta Lei.
§ 1º O enquadramento do servidor na Matriz Hierárquica será efetuado no prazo máximo de 90 (noventa) dias após a publicação desta Lei, observando-se:
I - o posicionamento inicial no Nível de Capacitação I do nível de classificação a que pertence o cargo; e
II - o tempo de efetivo exercício no serviço público federal, na forma do Anexo V desta Lei.
§ 2º Na hipótese de o enquadramento de que trata o § 1º deste artigo resultar em vencimento básico de valor menor ao somatório do vencimento básico, da Gratificação Temporária - GT e da Gratificação Específica de Apoio Técnico-Administrativo e Técnico-Marítimo às Instituições Federais de Ensino - GEAT, considerados no mês de dezembro de 2004, proceder-se-á ao pagamento da diferença como parcela complementar, de caráter temporário.
§ 3º A parcela complementar a que se refere o § 2º deste artigo será considerada para todos os efeitos como parte integrante do novo vencimento básico, e será absorvida por ocasião da reorganização ou reestruturação da carreira ou tabela remuneratória, inclusive para fins de aplicação da tabela constante do Anexo I-B desta Lei.
§ 4º O enquadramento do servidor no nível de capacitação correspondente às certificações que possua será feito conforme regulamento específico, observado o disposto no art. 26, inciso III, e no Anexo III desta Lei, bem como a adequação das certificações ao Plano de Desenvolvimento dos Integrantes da Carreira dos Cargos Técnico-Administrativos em Educação, previsto no art. 24 desta Lei.
11.	Como se pode perceber, ao mesmo tempo em que promoveu ampla reestruturação no Plano de Carreira dos Cargos Técnico-Administrativos das IFES, a Lei 11.091/2005 expressamente resguardou a irredutibilidade remuneratória dos servidores (§ 2º do art. 15) , mediante a instituição do chamado Vencimento Básico Complementar (VBC) .
12.	Aliás, a peculiar forma de cálculo da parcela compensatória assegurou mais do que a simples preservação do nível remuneratório anterior dos servidores.
13.	Na realidade, a lei permitiu, de imediato, um ganho real aos Técnico-Administrativos das IFES, decorrente, quando menos, da aplicação do percentual de anuênios sobre uma base majorada (ou seja, o novo vencimento básico) , ao restringir a comparação entre as duas estruturas (para identificação de eventual diferença, a menor decorrente do enquadramento) ao novo vencimento básico, de um lado, e ao somatório do vencimento básico anterior, da GT e da GEAT, de outro.
14.	Nessas circunstâncias, cumpre registrar que a absorção da parcela do VBC determinada na própria lei que promoveu a reestruturação remuneratória não trouxe qualquer prejuízo remuneratório.
15.	Resumindo, longe de impor qualquer redução salarial, a Lei 11.091/2005, já de imediato, majorou seus rendimentos, fato que se repetiu ao longo de todo o período de implantação da nova estrutura remuneratória, concluída no final de 2007. Assim, entende-se não seria mais devido o vencimento básico complementar após implementada essa estrutura remuneratória.
16.	Quanto às disposições das Leis 11.784/2008 e 12.772/2012, referentes à não absorção de eventual resíduo da VBC, seus efeitos foram expressamente limitados aos aumentos remuneratórios promovidos por aqueles normativos (maio/2008 a julho/2010, no primeiro caso, e março/2013 a março/2015, no segundo) . Nada foi modificado na sistemática de implantação da estrutura prevista na Lei 11.091/2005, em especial na forma de absorção do VBC, como segue:
Lei 11.784/2008
Art. 13. A parcela complementar de que tratam os §§ 2º e 3º do art. 15 da Lei nº 11.091, de 12 de janeiro de 2005, não será absorvida por força dos aumentos remuneratórios decorrentes das alterações realizadas na Lei nº 11.091, de 12 de janeiro de 2005, em virtude das alterações impostas pelos arts. 12 e 15 desta Lei.
Lei 12.772/2012
Art. 43. A parcela complementar de que tratam os §§ 2º e 3º do art. 15 da Lei nº 11.091, de 2005, não será absorvida por força dos aumentos remuneratórios com efeitos financeiros no período de 2013 a 2015.
17.	Portanto, indevido o pagamento atual da parcela remuneratória intitulada como "VENC.BAS.COMP.ART.15 L11091/05", cabendo proposta de ilegalidade do ato e determinação à Universidade Tecnológica Federal do Paraná para que exclua a citada rubrica, no valor de R$ 103,71, dos proventos do ex-servidor.
Dos anuênios calculados sobre o VBC
18.	Verificou-se no ato o cálculo de anuênios (20%) sobre o somatório do vencimento básico mais o vencimento básico complementar - VBC, cujo valor não foi corretamente absorvido, resultando no pagamento de anuênios em valor maior que o devido.
19.	O artigo 67 da Lei 8.112/1990 estabelecia a concessão de adicional de tempo de serviço à razão de 1% por ano de serviço público efetivo, incidente sobre o vencimento básico de que trata o artigo 40 dessa Lei. 
20.	Posteriormente a Lei 9.527/997 alterou a redação do artigo 67 estabelecendo que o adicional por tempo de serviço era devido à razão de cinco por cento a cada cinco anos de serviço público efetivo prestado à União, às autarquias e às fundações públicas federais, observado o limite máximo de 35% incidente exclusivamente sobre o vencimento básico do cargo efetivo, ainda que investido o servidor em função ou cargo de confiança.    
21.	A Medida Provisória 2.225-45, de 2002, revogou o artigo 67 da Lei 8.112/1990, respeitadas as situações constituídas até 8/3/1999.
22.	O artigo 40 da Lei 8.112/1990 estabelece que o vencimento é a retribuição pecuniária pelo exercício de cargo público, com valor fixado em lei.
23.	Assim, a vantagem dos anuênios deve ser calculada somente sobre o vencimento básico. No entanto, os anuênios foram cálculos sobre o somatório do vencimento básico mais o vencimento básico complementar (VBC) do artigo 15 da Lei 11.091/2005, cujo valor não foi corretamente absorvido.
24.	O artigo 15 da Lei 11.091/2005 estruturou o Plano de Carreira dos Cargos Técnico-Administrativos em Educação, no âmbito das Instituições Federais de Ensino. O vencimento básico complementar do artigo 15 da Lei 11.091/2005 foi criado para resguardar o servidor na hipótese em que seu enquadramento no novo plano resultasse em vencimento básico de valor menor, considerando o somatório de algumas parcelas. O valor a menor deveria ser pago sobre a forma de "Vencimento Básico Complementar", parcela de caráter temporário, a ser absorvida pelo implemento do novo plano de carreira.
25.	Desta forma, é irregular o cálculo de anuênios, tendo na base de cálculo a rubrica de vencimento básico complementar (VBC) , cabendo proposta de ilegalidade do ato e determinação à Universidade Tecnológica Federal do Paraná para que recalcule os anuênios somente sobre o vencimento básico do interessado.
CONCLUSÃO 
26.	Em razão do exposto, e tendo em vista as análises realizadas no ato inicial de aposentadoria de Luiz Carlos de Lima, esta Unidade Técnica considera que o ato em tela deve ser considerado ilegal, mediante a revisão de ofício do registro tácito do referido ato, em razão do pagamento irregular da rubrica Vencimento Básico Complementar (VBC) da Lei 11.091/2005, no valor de R$ 103,71, e do cálculo indevido de anuênios (20%) sobre o somatório do vencimento básico mais o vencimento básico complementar (VBC) .
PROPOSTA DE ENCAMINHAMENTO
27.	Ante o exposto, e com base nos arts. 71, inciso III, da Constituição Federal; 1º, inciso V, e 39, incisos I e II, da Lei 8.443/1992; 1º, inciso VIII, 260, §§ 1º, 2º e 4º, do Regimento Interno do Tribunal de Contas da União, propõe-se: 
	a) rever de ofício o registro tácito, de modo a considerar ILEGAL e recusar registro ao ato inicial de concessão de aposentadoria de Luiz Carlos de Lima (CPF: XXX.309.279-XX) ;
b) dispensar a devolução dos valores indevidamente recebidos até a data da ciência do acórdão que vier a ser proferido, com base no Enunciado 106 da Súmula da Jurisprudência do TCU; 
c) determinar à Universidade Tecnológica Federal do Paraná, com base nos arts. 45 da Lei 8.443/1992, e 4º, inciso I, da Resolução-TCU 315/2020, que:
c.1) exclua a rubrica "VENC.BAS.COMP.ART.15 L11091/05", no valor de R$ 103,71, dos proventos do inativo, e recalcule os anuênios somente sobre o vencimento básico do ex-servidor, comunicando ao TCU, no prazo de quinze dias, as providências adotadas, nos termos dos arts. 262, caput, do Regimento Interno do TCU e 8º, caput, da Resolução-TCU 206/2007;
c.2) cadastre novo ato, livre das irregularidades apontadas, submetendo-o ao TCU no prazo de trinta dias, nos termos dos arts. 262, § 2º, do Regimento Interno do TCU e 19, § 3º, da Instrução Normativa-TCU 78/2018; 
c.3) informe ao inativo o teor do acórdão que vier a ser prolatado, encaminhando ao TCU, no prazo de trinta dias, comprovante da data de ciência pelo interessado, nos termos do art. 4º, § 3º, da Resolução-TCU 170/2004, alertando-o de que o efeito suspensivo proveniente de eventual interposição de recurso junto ao TCU não o exime da devolução dos valores indevidamente percebidos após a notificação, em caso de não provimento desse recurso."
3.	É o Relatório.

não há

Procurador Júlio Marcelo de Oliveira.

APOSENTADORIA. REVISÃO DE OFÍCIO. OPORTUNIZAÇÃO DO CONTRADITÓRIO E DE AMPLA DEFESA AO INTERESSADO. PARCELA COMPLEMENTAR DO ART. 15 § 2º DA LEI 11.091/2005. NÃO ABSORÇÃO EM DESCONFORMIDADE COM A LEGISLAÇÃO. VALOR REDUZIDO DA RUBRICA IRREGULAR. LEGALIDADE DA CONCESSÃO, EM CARÁTER EXCEPCIONAL, COM A MANUTENÇÃO DO REGISTRO DO ATO. DETERMINAÇÃO.

APOSENTADORIA (APOS)

Unidade de Auditoria Especializada em Pessoal (AudPessoal).

Trata-se de revisão de ofício do registro tácito conferido ao ato de concessão de aposentadoria emitido em favor do Sr. Luiz Carlos de Lima (peça 6) , ocorrido em 23/4/2018. 
2.	Consoante consta no documento de peça 3, em razão do registro tácito mencionado e considerando as razões constantes do Acórdão 1414/2021-TCU-Plenáriolenério, a Sefip realizou a oitiva do interessado, tendo em vista as seguintes constatações:
a) recebimento indevido da rubrica Vencimento Básico Complementar (VBC) da Lei 11.091/2005, no valor de R$ 103,71, uma vez que a rubrica já deveria ter sido absorvida, contrariando os termos dos parágrafos 2º e 3º do art. 15 da Lei 11.091/2005; 
b) recebimento de anuênios (20%) cálculos sobre o somatório do vencimento básico mais o vencimento básico complementar (VBC) do artigo 15 da Lei 11.091/2005, cujo valor não foi corretamente absorvido, resultando no pagamento de anuênios em valor maior que o devido.
3.	Entretanto, o Sr. Luiz Carlos de Lima não apresentou manifestação ao TCU, no prazo concedido.
4.	A análise da Secretaria de Fiscalização de Integridade de Atos e Pagamentos de Pessoal e de Benefícios Sociais (Sefip) conclui que o ato em tela deve ser considerado ilegal, mediante a revisão de ofício do registro tácito do referido ato, em razão do pagamento irregular da rubrica Vencimento Básico Complementar (VBC) da Lei 11.091/2005 e do cálculo indevido de anuênios (20%) sobre o somatório do vencimento básico mais o vencimento básico complementar (VBC) .
5.	Isso porque o artigo 15 da Lei 11.091/2005 estruturou o Plano de Carreira dos Cargos Técnico-Administrativos em Educação, no âmbito das Instituições Federais de Ensino. O vencimento básico complementar do artigo 15 da Lei 11.091/2005 foi criado para resguardar o servidor na hipótese em que seu enquadramento no novo plano resultasse em vencimento básico de valor menor, considerando o somatório de algumas parcelas. O valor a menor deveria ser pago sobre a forma de "Vencimento Básico Complementar", parcela de caráter temporário, a ser absorvida pelo implemento do novo plano de carreira.
6.	Além disso, a vantagem dos anuênios deve ser calculada somente sobre o vencimento básico. No entanto, os anuênios foram cálculos sobre o somatório do vencimento básico mais o vencimento.
7.	O Ministério Público junto ao Tribunal (MPTCU) , no parecer de peça 10, ratificou o encaminhamento proposto pela unidade técnica.
8.	Registro minha concordância com a proposta formulada pela unidade técnica, aquiescida pela manifestação do MPTCU, razão pela qual acolho os pareceres precedentes por seus próprios fundamentos, valendo-me, para tanto, da técnica da motivação per relationem, nos termos do art. 2º, § 3º, do Decreto 9.830, de 10 de junho de 2019, sem prejuízo de ajustar a proposta de encaminhamento.
9.	De início, vale mencionar que a possibilidade de revisão de ofício prevista no art. 260, § 2º, do RITCU, restou confirmada a partir do julgamento dos embargos de declaração opostos nos autos do RE 636.553, proferido na Sessão Virtual do STF realizada de 27/11/2020 a 4/12/2020. Na ocasião o relator, Min. Gilmar Mendes, assim se manifestou:
Com essa fundamentação, o Supremo Tribunal Federal definiu que a fixação do prazo de cinco anos se afigura razoável para que as cortes de contas procedam à análise da legalidade dos atos de concessão inicial de aposentadoria, reforma ou pensão, após o qual estes serão considerados definitivamente registrados. 
Trata-se de prazo ininterrupto, a ser computado a partir da chegada do processo à respectiva corte de contas - ou, como definido pelo Ministro Roberto Barroso durante o julgamento, um verdadeiro período de "cinco anos tout court". 
Passado esse prazo sem finalização do processo, o ato restará automaticamente estabilizado. Abre-se, a partir daí, a possibilidade de sua revisão, nos termos do art. 54 da Lei 9.873/1999. (destaque acrescido) 
10.	Além disso, vale dizer que, no referido Recurso Extraordinário, o STF manteve a jurisprudência daquela Corte, entendendo que o ato de aposentadoria tem natureza complexa. Senão vejamos: 
Nessa perspectiva, destaco que, como bem lembrado pelo Ministro Edson Fachin em seu voto, desde 1957, o Supremo Tribunal Federal tem se posicionado no sentido de que o ato de concessão de aposentadoria teria natureza de ato complexo, segundo o qual seria necessária a conjugação da vontade do órgão de origem e do TCU para que fosse perfectibilizado. Por esse motivo, após a edição da Lei 9.784/1999, firmou-se o entendimento de que seu art. 54 não poderia ser aplicado durante o período entre a publicação do ato de aposentadoria pelo órgão de origem e a apreciação da sua legalidade pelo TCU, haja vista ainda inexistir ato acabado. Quanto a esse ponto, a decisão ora embargada não alterou a jurisprudência há muito firmada, segundo a qual a concessão de aposentadoria ou pensão constitui ato administrativo complexo.
11.	Por essa razão, considerando a competência estabelecida a este Tribunal pelo art. 71, inciso III, da Constituição Federal, os atos de registro de pessoal somente passam a estar plenamente formados, válidos e eficazes quando recebem o registro pela Corte de Contas. Sob essa perspectiva, impõe-se reconhecer que referidos atos possuem, na origem, natureza precária, razão pela qual, até que haja o efetivo julgamento e o consequente registro pela Corte de Contas, tais atos não gozam de definitividade, já que sem o registro não se aperfeiçoam. 
12.	Quanto à irregularidade que macula o ato em epígrafe, não há reparos a fazer nas conclusões formuladas pela Sefip, no que diz respeito à irregularidade da manutenção da parcela de VBC e à inclusão dessa parcela para incidência de anuênios. A parcela complementar em comento foi instituída pela Lei 11.091/2005, que estruturou o Plano de Carreira dos Cargos Técnico-Administrativos em Educação, no âmbito das Instituições Federais de Ensino, em substituição às rubricas Gratificação Temporária (GT) e Gratificação Específica de Apoio Técnico-Administrativo e Técnico-Marítimo (GEAT) . A parcela complementar possuía previsão inicial de vigência temporária até a absorção devido aos reajustes no vencimento básico da carreira (art. 15, § 3º da Lei 11.091/2005) . No entanto, a legislação posterior (art. 13 da Lei 11.784/2008, art. 43 da Lei 12.772/2012 e art. 8º da Lei 13.325/2016) vedou a absorção da parcela nos reajustes promovidos a partir de maio de 2008.
13.	 Com base em trabalho pericial efetuado nos contracheques do interessado, a unidade técnica detectou que parcela complementar não foi absorvida, em desacordo com a legislação. Em decorrência desse achado, a Secretaria especializada em atos de pessoal do TCU propõe considerar o ato ilegal, com a expedição de determinação à Universidade Tecnológica Federal do Paraná para a cessação dos pagamentos indevidos. O Ministério Público junto ao Tribunal acompanha o posicionamento da Sefip.
14.	Caso não se tratasse de parcela de valor reduzido - R$ 103,71 -, tenderia a acolher a proposta de encaminhamento unânime da unidade especializada e do MP/TCU. 
15.	Entretanto, constato que a presente situação se amolda à que conduziu aos Acórdão 703/2022-TCU-Plenário e 9.438/2021-1ª Câmara, relatados pelo Ministro Jorge de Oliveira. Naqueles arestos, verificou-se que: "Em atenção aos princípios da razoabilidade, da eficiência, da economicidade e do custo-benefício do controle, o Tribunal pode considerar legal o ato de concessão de aposentadoria quando, em razão do baixo valor da parcela impugnada, os custos envolvidos com a emissão de novo ato pela unidade de origem e com seu processamento e julgamento por esta Corte de Contas superarem os benefícios esperados e, nessa hipótese, deve a Corte determinar à unidade de origem a adoção de providências para regularização da impropriedade."
16.	Nessa linha também foi o Voto condutor do Acórdão 748/2022-TCU-Plenário, de minha relatoria.
17.	Portanto, julgo que deve ser autorizado o registro do ato de aposentadoria em exame, de forma excepcional, sem prejuízo de determinar à Universidade Tecnológica Federal do Paraná que adote providências para a regularização da irregularidade apontada.
	Ante o exposto, voto para que seja adotada a minuta de acórdão que ora trago ao exame deste Colegiado.
	TCU, Sala das Sessões, em 28 de fevereiro de 2023.
ANTONIO ANASTASIA 
Relator